臺灣嘉義地方法院刑事判決　　　　　　　　　　　　　九十一年度易字第六三九號
　　公　訴　人　臺灣嘉義地方法院檢察署檢察官
　　被　　　告　乙○○
右列被告因違反食品衛生管理法案件，經檢察官聲請以簡易判決處刑（九十年度偵字
第七九七二號），經改適用通常程序審判，本院判決如左：
    主  文
乙○○無罪。
    理  由
一、公訴意旨略以：被告乙○○係設於嘉義市○○路四一六巷三號「波利麵包店」之
    負責人，於民國九十年十月十九日在該店內製作九百四十九份沙拉麵包，供為嘉
    義市崇仁護校學生食用，其於製作時原應注意食品如有變質或腐敗者，不得製造
    、加工、調配或販賣，依當時情形，復無不能注意情事，竟疏未注意沙拉原料所
    使用之蛋類新鮮與否，即用以調製沙拉，製成沙拉麵包，販賣予崇仁護校交由學
    生食用，致該校學生於食用後，迄同月二十二日止，共有二百零六名學生發生噁
    心、嘔吐、腹痛、腹瀉或有發燒等症狀，而罹有胃腸炎並急性感染性腹瀉，危害
    人體之健康，因認被告乙○○涉有違反食品衛生管理法第十一條第一款、第三十
    一條第一款而觸犯同法第三十四條第三項之罪嫌云云。
二、按犯罪事實應依證據認定之，無證據不得推定其犯罪事實。又不能證明被告犯罪
    者，應諭知無罪之判決，刑事訴訟法第一百五十四條、第三百零一條第一項分別
    定有明文。次按事實之認定，應憑證據，如未能發現相當證據，或證據不足以證
    明，自不能以推測或擬制之方法，為裁判基礎；且認定犯罪事實，所憑之證據，
    雖不以直接證據為限，間接證據亦包括在內，然無論直接或間接證據，其為訴訟
    上之證明，須於通常一般之人均不致於有所懷疑，而得確信其為真實之程度者，
    始得據之為有罪之認定，倘其證明尚未達到此一程度，而有合理性懷疑之存在時
    ，即無從為有罪之認定，最高法院四十年台上字第八六號及七十六年台上字第四
    九八六號判例可資參照。
三、本件公訴意旨認被告乙○○涉違反食品衛生管理法第十一條第一款、第三十一條
    第一款之規定，犯有同法第三十四條第三項之罪嫌，無非係以被告之自白、證人
    即崇仁護校校長陳玲珠、學務主任甲○○之證言、食物中毒學生名冊、病歷資料
    及財團法人天主教聖馬爾定醫院釋明中毒學生病症之函文一紙為依據。
    訊據被告乙○○固不否認其為「波利麵包」之負責人，並於前揭時間供應沙拉麵
    包予崇仁護校師生食用，之後，該校師生便有多人發生食物中毒症狀之事實，惟
    堅決否認有違反食品衛生管理法之犯行，並辯稱：因沙拉須以生雞蛋製作，或許
    是雞蛋出問題，但是其所使用之雞蛋均係有信譽者，且雞蛋一來便送進冰箱，在
    雞蛋之使用過程上，並無過失，當天沙拉麵包亦賣給其他人食用，並未發生問題
    ，同時，當天發給學生使用者，除沙拉麵包外，尚有養樂多，究竟那部分出問題
    ，其不清楚等語。
四、經查：
  （一）被告雖於偵查中坦承：可能係沙拉出問題，沙拉為生蛋製作，或許那批蛋有
        問題，我可能沒有注意蛋的衛生度，也就是沒注意是否新鮮，是一時疏忽，
        我承認有過失等語（見偵查卷第二七頁背面），但於本院審理時，則辯稱：
        因雞場送來之雞蛋，究竟品質如何，已經存放多久，我們不清楚，不是我們
        所能控制等語（見本院卷審理筆錄），顯然被告亦不清楚本件食物中毒之發
        生原因，亦不知其用以製作沙拉之生蛋是否有變質或腐敗之情形，因此，其
        於偵查中所為其承認過失之自白係個人推測之詞，可否據為論罪之證據，不
        無疑問。
  （二）崇仁護校師生發生食物中毒後，多人經送財團法人天主教聖馬爾定醫院救治
        ，依其等均有噁心、嘔吐、腹痛、腹瀉症狀，部分有發燒現象研判，疑似胃
        腸炎併急性感染性腹瀉依食物中毒事件通知，採集檢體送檢疫疾病管制局第
        四分局檢驗，皆為陰性報告，此有該醫院九十一年二月五日（九一）惠醫字
        第０一三０號函與所附檢驗報告影本一份在卷可憑（見偵查卷第一八至二三
        頁），因此，本件崇仁護校師生發生食物中毒之原因為何，並無明確之證據
        。再者，嘉義市政府處理本件食物中毒案件，因被告當時所製作之全部沙拉
        三明治已製作完成，未留有剩餘檢體，因未採到食餘檢體無法檢出食物含有
        病原菌之情，亦有嘉義市政府九十年十二月二十一日九０衛食字第二０四一
        七二號函在卷可佐，是本件並無客觀證據足以推斷被告所製作之沙拉與崇仁
        護校師生發生食物中毒間有相當因果關係。
  （三）雖證人陳玲珠證稱：當日（星期五）下午發放被告所製作之沙拉與一瓶統一
        多多給學生當點心食用後，當日晚上十時許學生陸續出現上吐、下瀉、嘔吐
        等食物中毒症狀，依據學生說，係因食用沙拉麵包所引起等語（見偵查卷第
        二頁）；證人陳玲珠證稱：因當日中午全體師生均食用學校提供之午餐，下
        午老師未分發麵包食用，均未發生問題，而有學生將麵包帶回給家人食用，
        亦發生問題，不過，並無學生反應沙拉有異味或變質之情形等語（見偵查卷
        第三頁、本院卷審理筆錄），既當日發放供學生食用之點心除沙拉麵包外，
        尚有統一多多，則本件食物中毒是否確由被告製作沙拉時有所疏失而引起，
        不無疑問，自難僅以崇仁護校學生曾食用被告所製作之沙拉麵包，嗣後發生
        食物中毒現象，即謂被告在製作沙拉之過程有公訴人所指之疏失。
五、綜上所述，本件並無直接證據證明被告用以製作沙拉之生蛋有變質或腐敗之情形
    ，且亦無直接證據證明被告所製作之沙拉麵包即係造成本件崇仁護校學生食物中
    毒之原因，而且崇仁護校學生於九十年十月十九日下午（星期五）領取點心之後
    即返家，迄同年十月二十一日（星期日）晚上返校後，才陸續出現食物中毒症狀
    ，集體送醫治療，是否可由卷內之間接證據被告確有公訴人所指之過失犯行達一
    般人可確信之程，實屬可疑。此外，又查無其他積極證據證明被告有違反食品衛
    生管理法之犯行，既不能證明被告犯罪，自應為被告無罪之諭知。
六、本件係經檢察官聲請以簡易判決處刑案件，經本院審理後，認為應為無罪之判決
    ，有刑事訴訟法第四百五十一條之一第四項但書第三款之情形，依刑事訴訟法第
    四百五十二條規定，適用通常程序審判。
據上論斷，應依刑事訴訟法第四百五十二條、第三百零一條第一項，判決如主文。
本案經檢察官黃正雄到庭執行職務。
中      華      民      國    九十一    年     十二     月     十六     日
                              臺灣嘉義地方法院刑事第二庭
                                  法  官  林  坤  志
右正本證明與原本無異。
如不服本判決，應於判決送達後十日內向本院提出上訴狀( 應附繕本 )。
中      華      民      國    九十一    年      十二    月     十六     日
                                  書記官  李  子  英
